臺灣新北地方法院刑事判決
110年度金訴字第845號
公  訴  人  臺灣新北地方檢察署檢察官
被      告  吳子傑



上列被告因違反洗錢防制法等案件，經檢察官提起公訴（110年
度偵字第33868號），本院判決如下：
    主    文
吳子傑無罪。
    理    由
一、公訴意旨略以：被告吳子傑於民國110年8月初加入曾稚廷所
    屬之詐欺集團，擔任提領詐欺款項再上繳回詐欺集團之角色
    （俗稱車手）。被告與曾稚廷所屬之詐欺集團成員基於三人
    以上共同以網際網路犯詐欺取財及洗錢之犯意聯絡，先由曾
    稚廷所屬之詐欺集團不詳成員於110年7月26日使用交友通訊
    軟體「Pairs」以暱稱「Wind」與告訴人徐維憶攀談結識，
    並以LINE暱稱「走」向告訴人推薦可加入「Huobi 」交易所
    購買虛擬貨幣投資以獲利，再以LINE傳送虛假之「Huobi」
    交易所連結（https://top.zyfnb.com/CoRT；實際上並非真
    實之「Huobi」交易所網站，而係虛假之「HBGJ」網站），
    並佯稱告訴人交付新臺幣現金後，即可轉換為虛擬貨幣以充
    值其虛擬貨幣帳戶云云，致告訴人陷於錯誤，先申辦虛假之
    「HBGJ」網站交易帳號，陸續匯款至「Wind」指定之銀行帳
    戶，再依指示分別於110年8月7日14時許、同年月9日13時許
    ，在新北市○○區○○路00號前，交付新臺幣（下同）189,000
    元、204,700元給被告。被告於取得款項後，於數日後依曾
    稚廷之指示，交付給曾稚廷，以此方式共同詐欺取財及製造
    金流斷點，掩飾隱匿犯罪所得之來源及去向而洗錢，因認被
    告涉犯刑法第339條之4第1項第2、3款之三人以上共同以網
    際網路犯詐欺取財及洗錢防制法第14條第1項之一般洗錢罪
    嫌等語。
二、按犯罪事實應依證據認定之，無證據不得認定犯罪事實；不
    能證明被告犯罪者，應諭知無罪之判決，刑事訴訟法第154
    條第2項、第301條第1項分別定有明文。次按認定不利於被
    告之事實，須依積極證據，苟積極證據不足為不利於被告事
    實之認定時，即應為有利於被告之認定，更不必有何有利之
    證據；又事實之認定，應憑證據，如未能發現相當證據，或
    證據不足以證明，自不能以推測或擬制之方法，以為裁判基
    礎；刑事訴訟法上所謂認定犯罪事實之積極證據，係指適合
    於被告犯罪事實認定之積極證據而言，雖不以直接證據為限
    ，間接證據亦包括在內，然而無論直接或間接證據，其為訴
    訟上之證明，須於通常一般人均不致有所懷疑，而達確信其
    為真實之程度，始得據為有罪之認定，倘其證明尚未達到此
    程度，而有合理懷疑存在致無從形成有罪確信，根據「罪證
    有疑，利於被告」之證據法則，即不得據為不利被告之認定
    （最高法院82年度台上字第163號、76年台上字第4986號判
    決意旨參照）。
三、公訴人認被告涉犯上揭罪嫌，無非係以被告於警詢、偵查中
    之供述、證人即告訴人於警詢之證述、告訴人與「Wind」間
    之Pairs、與「走」間之LINE對話紀錄截圖、「Wind」帳號
    資訊截圖、「HBGJ」之APP畫面、客服對話紀錄截圖、匯款
    紀錄截圖、告訴人與暱稱為「優良USDT幣商」之人間之LINE
    對話紀錄截圖、Google Play上「Huobi」交易所APP畫面截
    圖、Huobi Global虛擬貨幣交易所網頁列印畫面、被告與「
    優良USDT幣商」間之LINE對話紀錄截圖、監視器畫面紀錄截
    圖，為其論據。
四、訊據被告固坦認有於上揭之時、地，依曾稚廷之指示，向告
    訴人收取189,000元、204,700元後，將之交給曾稚廷等情，
    惟堅詞否認有何三人以上共同以網際網路詐欺取財及洗錢之
    犯行，辯稱：是曾稚廷請我向告訴人收取買受虛擬貨幣USTD
    之費用，我有問告訴人是不是要買幣，並提供合約載明其姓
    名、金額及買幣之數量，告訴人確認無誤後簽名，告訴人表
    示已收到所購買之虛擬貨幣後，我才把錢收走，嗣後再交給
    曾稚廷等語。經查：
㈠、詐欺集團不詳成員於110年7月26日使用交友通訊軟體「Pairs
    」以暱稱「Wind」與告訴人攀談結識，並以LINE暱稱「走」
    向告訴人推薦可加入「Huobi 」交易所購買虛擬貨幣，再以
    LINE傳送虛假之「Huobi」交易所應用程式下載連結（https
    ://top.zyfnb.com/CoRT；該連結下載之應用程式並非真實
    之「Huobi」交易所，而係詐欺集團假冒「Huobi 」交易所
    之外觀，而架設之「HBGJ」應用程式，下稱「HBGJ」），復
    佯稱告訴人得向「HBGJ」之客服中心表示欲購買虛擬貨幣，
    即得藉貨幣之漲跌投資獲利，虛擬貨幣均可換回新臺幣云云
    ，致告訴人陷於錯誤，依「走」之指示下載「HBGJ」，並申
    辦帳號、密碼，再向「HBGJ」之客服中心表示欲購買虛擬貨
    幣後，由詐欺集團不詳成員假冒之「HBGJ」客服中心人員向
    其推薦得向LINE ID為「vcoin88」之幣商購買虛擬貨幣，告
    訴人遂與LINE ID為「vcoin88」之曾稚廷聯繫，表示欲購買
    虛擬貨幣，而陸續匯款至曾稚廷指定之銀行帳戶，又於110
    年8月7日14時許、同年月9日13時許，在新北市○○區○○路00
    號前，交付189,000元、204,700元給被告，被告於取得款項
    後，於數日後將之交付給曾稚廷等情，為被告所自承不諱（
    見金訴卷第49、50頁），核與證人即告訴人於警詢之證述（
    見偵卷第12至14頁反面、16頁正反面）、證人曾稚廷於警詢
    之證述（見金訴卷第59至64頁）相符，並有告訴人所提出之
    其與「Wind」間之Pairs、LINE對話紀錄截圖、「Wind」帳
    號資訊截圖（見偵卷第49至51頁反面）、「HBGJ」之APP畫
    面、客服對話紀錄截圖（見偵卷第52至55頁）、匯款紀錄截
    圖（見偵卷第55頁反面至57頁）、其與「優良USDT幣商」間
    之LINE對話紀錄截圖（見偵卷第57頁反面至60頁）、Huobi 
    Global虛擬貨幣交易所網頁列印畫面（見偵卷第93頁正反面
    ）、Google Play上「Huobi」交易所APP畫面截圖（見偵卷
    第94頁）、被告與「優良USDT幣商」間之LINE對話紀錄截圖
    （見偵卷第36至44頁）、監視器畫面紀錄截圖（見偵卷第60
    頁反面至63頁反面）、曾稚廷提供與其與告訴人之LINE對話
    紀錄截圖（見金訴卷第65至77頁）可稽，堪信屬實。
㈡、證人即告訴人於警詢中證稱：是LINE暱稱為「走」之人向我
    推薦使用「HBGJ」投資USDT虛擬貨幣，「走」直接幫我註冊
    帳號、密碼，我成功登入後，傳送訊息跟客服說要買幣，客
    服就叫我加暱稱為「優良USDT幣商」（ID:vcoin88）之人為
    LINE好友，向其購買USDT貨幣，再將客服所發之虛擬貨幣錢
    包地址給「優良USDT幣商」，就可以完成虛擬貨幣之充值交
    易。客服給我的虛擬貨幣錢包充值地址為「TDkQWsHZ6qH7wv
    f3frNS2DSoSTJYGB6bKl」，我的錢包地址為「TYlhlWAmSm97
    sr2Hg94ehYQJKHzu3fyMiG」，付款給「優良USDT幣商」後，
    「HBGJ」確實有充值成功，但我依照「走」之指示操作「HB
    GJ」，只有第1次買入及賣出ETH以太幣之獲利有收到對方之
    匯款，其餘獲利全部無法提出等語（見偵卷第12至14頁反面
    、16頁正反面），與其所提出之前開與「Wind」間之Pairs
    、LINE對話紀錄截圖、與「HBGJ」客服間之對話紀錄截圖、
    與「優良USDT幣商」間之LINE對話紀錄截圖相合一致，可見
    告訴人之所以下載本案假冒為「Huobi」交易所之「HBGJ」
    應用程式，係經「走」之遊說，再經「HBGJ」之客服中心人
    員推薦得向LINE ID為「vcoin88」之幣商購買虛擬貨幣，告
    訴人始主動加LINE ID為「vcoin88」即暱稱為「優良USDT幣
    商」之人（即曾稚廷）為LINE好友，並由告訴人自行向曾稚
    廷表示要購買虛擬貨幣，復將「HBGJ」客服中心人員提供之
    虛擬貨幣錢包地址傳送給曾稚廷以充值，基上以觀，曾稚廷
    客觀上所為，僅係被動經告訴人加入LINE好友，並應告訴人
    之詢問而出售虛擬貨幣，尚難證明曾稚廷對告訴人前來買幣
    之原因已有知悉。
㈢、復詳觀告訴人提供其與「優良USDT幣商」間之LINE對話紀錄
    截圖（見偵卷第57頁反面至60頁）及曾稚廷提供其與告訴人
    之LINE對話紀錄截圖（見金訴卷第65至77頁）所示，本案係
    由告訴人於110年8月4日主動先向曾稚廷表示：「您好，我
    想要買幣」，經曾稚廷回覆以：「您好！我是USTD優質幣商
     交易流程：→驗證身分→付款→放幣完成交易✓  ☆第一次☆轉
    帳請配合驗證：①身分證正反面照片②欲使用轉帳之存摺封面
    （可以註明購買USDT專用請勿遮到字） 預防被不法集團利
    用當作洗錢途徑，所有交易都是合法公平，交易紀錄都將會
    保存，以免造成相關權益受損，感謝您的配合，本幣商只供
    買賣幣服務，投資貨幣問題一概不懂，也沒有與平台合作。
    」，再經告訴人傳送其身分證正反面照片後，歷次交易均係
    由告訴人主動向曾稚廷表示其要買幣，經曾稚廷計算後提供
    匯款之帳戶號碼，並表示「轉帳完截圖回傳，場外交易請提
    供錢包地址給我」，嗣經告訴人傳送匯款之截圖訊息，並提
    供「TDkQWsHZ6qH7wvf3frNS2DSoSTJYGB6bKl」之電子錢包地
    址供曾稚廷充值，本案由被告於110年8月7日14時許、同年
    月9日13時許，至上址向告訴人收取前述現金之情形亦無不
    同，遍觀告訴人與曾稚廷間之對話紀錄全文，均未見告訴人
    曾向曾稚廷提及其買幣之原因或其所使用之投資平台，則曾
    稚廷及依曾稚廷指示向告訴人收取購買虛擬貨幣款項之被告
    對告訴人遭詐欺之經過是否有所知悉，即非無疑，公訴意旨
    所認渠等與前開對告訴人施用詐術之「走」或「HBGJ」客服
    中心人員有三人以上共同以網際網路犯詐欺取財及洗錢之犯
    意聯絡，尚乏實據。
㈣、至公訴人雖以曾稚廷係經「HBGJ」客服中心直接推薦給告訴
    人之幣商為由，推論曾稚廷及依曾稚廷指示向告訴人收取買
    幣款項之被告與使用「HBGJ」之詐欺集團成員有犯意聯絡，
    惟查，曾稚廷係經「HBGJ」客服中心人員向告訴人推薦乙節
    ，固然屬實，然依前述本案詐欺集團使用「HBGJ」對告訴人
    進行詐欺之模式，假冒為「HBGJ」客服中心之詐欺集團不詳
    成員僅需向告訴人推薦任一有在進行場外交易之幣商，即得
    藉由告訴人向幣商購買虛擬貨幣，並對詐欺集團提供之虛擬
    貨幣錢包充值之行為，達成詐取告訴人財物之目的，實難完
    全排除幣商對此過程亦不知情之可能性，是公訴人此處所指
    ，即難遽採作被告不利之認定。另公訴人主張被告之中國信
    託銀行帳戶查於111年8月19日、同年月11日分別有25,370元
    、14,400元之不明款項存入，應為其本案配合詐欺集團領取
    告訴人交付款項之報酬等語，惟查，公訴人所主張上開款項
    存入之原因，業經被告否認，而匯款原因多端，不一而足，
    自難僅憑被告之帳戶內有上開金流存入之事實，逕為被告不
    利之認定，併此敘明。
五、綜上所述，公訴人所提上開各項證據固足證明告訴人係遭詐
    欺集團不詳成員以假冒「Huobi」交易所外觀之「HBGJ」為
    詐欺，進而受渠等之指示向曾稚廷購買虛擬貨幣，而於上述
    時、地交付上述金錢給受曾稚廷指示前來收款被告，然被告
    就告訴人上述遭詐欺之經過是否知悉或得預見，則尚乏實據
    證明，即難逕論被告與本案詐欺集團成員間存有基於三人以
    上以網際網路為工具之詐欺取財及洗錢之犯意聯絡，依「罪
    證有疑、利於被告」之證據法則，應為被告有利之認定。被
    告之犯行既不能證明，揆諸前開規定及說明，應為被告無罪
    之諭知。
據上論斷，應依刑事訴訟法第301條第1項，判決如主文。
本案經檢察官魏子凱提起公訴，檢察官江佩蓉到庭執行職務。
中　　華　　民　　國　　111 　年　　6 　　月　　16　　日
                  刑事第十一庭  審判長法　官　郭峻豪

                                　    法  官  沈　易
　
                                  　  法  官  施吟蒨
以上正本證明與原本無異。
如不服本判決應於收受判決後20日內向本院提出上訴書狀，並應
敘述具體理由；其未敘述上訴理由者，應於上訴期間屆滿後20日
內向本院補提理由書（均須按他造當事人之人數附繕本）「切勿
逕送上級法院」。
                                      書記官  張如菁
中　　華　　民　　國　　111 　年　　6 　　月　　20　　日